臺灣屏東地方法院刑事判決
111年度交訴字第50號
公  訴  人  臺灣屏東地方檢察署檢察官
被      告  徐永全（原名徐俊傑）
                    （現另案在法務部矯正署高雄第二監獄執行中）
義務辯護人  林志揚律師
上列被告因公共危險等案件，經檢察官提起公訴（111年度偵字
第2458號、第1737號），本院判決如下：
    主  文
徐永全吐氣所含酒精濃度達每公升零點二五毫克以上而駕駛動力
交通工具，因而致人於死，處有期徒刑貳年陸月。    
    事  實
一、徐永全考領有普通大貨車駕駛執照，其於民國111年1月14日
    12時許起至同日12時30分許止，在高雄市ＯＯ區ＯＯＯ路某處路
    旁與陳昆亮飲酒後，吐氣所含酒精濃度已達每公升0.25毫克
    以上，其主觀上雖無致他人於死之故意，然酒後逕行駕駛動
    力交通工具，倘發生道路交通事故，將可能造成乘客或其他
    用路人死亡或重傷害之結果，客觀上有預見之可能，卻仍基
    於酒後駕駛動力交通工具之犯意，於同日約13時許，駕駛車
    牌號碼000-0000號自用小客車搭載陳昆亮自前揭2人飲酒處
    出發。嗣於同日14時24分許，其駕車沿屏東縣里港鄉里港大
    橋由北往南下橋右轉引道往堤防道路行駛時，本應注意飲用
    酒類後，吐氣所含酒精濃度達每公升0.15毫克以上，不得駕
    車，並應注意汽車在劃有分向限制線之路段行駛時，不得駛
    入來車之車道內，而當時天候晴，日間有自然光線，道路乾
    燥，無任何缺陷與障礙，視距良好，並無不能注意之情事，
    詎徐永全竟疏於注意，貿然橫越雙黃線駛入對向車道，適有
    王宏榮（所涉過失致死罪嫌，另經檢察官不起訴處分）駕駛
    車牌號碼000-0000號自用大貨車搭載梁展華，自對向車道迎
    面而來，見狀不及煞停及閃避，該自用大貨車之左前車頭遂
    撞及徐永全所駕自用小客車之左前車頭，致徐永全所駕自用
    小客車搭載之陳昆亮受有頭部外傷併顱內出血合併雙側自發
    性顱內出血之傷害，經緊急送往義大醫療財團法人義大醫院
    （下稱義大醫院）急救，仍於111年1月22日15時11分許因引
    發神經性休克不治死亡，並造成王宏榮受有胸壁挫傷及肢體
    多處擦傷之傷害，梁展華則受有第5頸椎骨折及前額挫擦傷
    之傷害。徐永全於肇事後，留在事故現場，在其犯行尚未被
    有偵查犯罪職權之公務員發覺前，主動向到場處理之員警承
    認其係駕車肇事者，進而接受裁判，另警方乃於111年1月14
    日14時47分許對其實施呼氣酒精濃度之測試，經測試結果，
    其呼氣酒精濃度高達每公升1.08毫克，而悉上情。
二、案經陳昆亮之姐陳金美、王宏榮及梁展華訴由屏東縣政府警
    察局里港分局報告臺灣屏東地方檢察署檢察官偵查起訴。
　  理  由
壹、程序方面
一、按被告以外之人於審判外之言詞或書面陳述，除法律有規定
    者外，不得作為證據，刑事訴訟法第159條第1項固定有明文
    ；惟被告以外之人於審判外之陳述，雖不符同法第159條之1
    至第159條之4之規定，而經當事人於審判程序同意作為證據
    ，法院審酌該言詞陳述或書面陳述作成時之情況，認為適當
    者，亦得為證據，同法第159條之5第1項亦定有明文。經查
    ，本判決所引用之被告以外之人於審判外之陳述，固均屬傳
    聞證據，惟被告及其辯護人就前揭審判外陳述均表示同意具
    有證據能力（見本院卷第56頁）。本院審酌上開證據製作時
    之情況，尚查無違法不當及證明力明顯過低之瑕疵，亦認為
    以之作為證據應屬適當，爰逕依刑事訴訟法第159條之5第1
    項規定，認前揭證據均例外有證據能力。
二、本判決所引用之其餘文書證據及證物，並無證據證明係公務
    員違背法定程序所取得，亦無顯有不可信之情況，且經本院
    於審理期日合法調查，該等證據自得作為本案裁判之資料。
貳、實體方面
一、認定犯罪事實部分　　
  ㈠上開犯罪事實，業據被告於警詢、偵查及本院審理時均坦承
    不諱（見相64卷第15至23、163頁及反面、偵2458卷第42至4
    5頁、本院卷第53、115頁），復有下列事證可資為佐：
　⒈被告於前開時、地駕駛上開搭載被害人陳昆亮之自用小客車
    與告訴人王宏榮所駕駛搭載梁展華之自用大貨車發生車禍之
    事實，業經證人即告訴人王宏榮、梁展華分別於警詢及偵查
    時證述明確（見相64卷第29至35、41至45、159頁及反面、
    偵2458卷41、42、43頁），復有道路交通事故現場圖、道路
    交通事故調查報告表㈠、㈡、公路監理電子閘門系統查詢結果
    、車輛詳細資料報表、舉發違反道路交通管理事件通知單、
    車禍現場暨車損照片、行車紀錄器畫面及密錄器畫面翻拍照
    片、Google地圖資料查詢結果、111年1月16日偵查報告、11
    1年1月24日偵查報告、檢察事務官勘驗報告（第3人提供之
    行車紀錄器）、告訴人王宏榮所駕駛自用大貨車之行車紀錄
    器勘驗筆錄等件附卷可稽（見相64卷第81至85、95、97、99
    、101、103、105至139、141至143頁反面、相52卷167至171
    、警34900卷第2頁、警57500卷第3頁、偵2458卷第51至54、
    63至65頁；而告訴人王宏榮、梁展華因此車禍分別受有開傷
    害之事實，除經告訴人王宏榮、梁展華分別於警詢時陳明在
    卷外（見相64卷第31、43頁），並有義大醫院於111年1月14
    日出具之診斷證明書（2份）在卷可證（見偵2458卷第47、4
    9頁），另被害人陳昆亮因此車禍受傷不治死亡之事實，亦
    經告訴人陳金美於警詢及偵查時指述明確（見相64卷第53至
    59、157頁、偵2458卷第33頁），復有義大醫院於111年1月2
    2日出具之診斷證明書附卷為佐（見相64卷第13頁），並經
    臺灣屏東地方檢察署檢察官督同法醫師相驗明確，製有勘（
    相）驗筆錄、相驗屍體證明書、檢驗報告書、屏東縣○○○○○
    里○○○000○0○0○里○○○○00000000000號函及所附相驗照片等件
    在卷足憑（見相64卷第155、169、175至181、165、167至18
    1頁反面、183至201頁），俱堪認屬真實。
  ⒉按汽車在劃有分向限制線之路段行駛時，不得駛入來車之車
    道內；飲用酒類或其他類似物後其吐氣所含酒精濃度達每公
    升零點一五毫克或血液中酒精濃度達百分之零點零三以上，
    不得駕駛車輛，道路交通安全規則第97條第1項第2款、第11
    4條第2款分別定有明文，被告既考領有普通大貨車駕駛執照
    ，對於上開交通規則自無不知之理。查被告於111年1月14日
    14時47分許，經警施以酒精濃度測試，測得其呼氣酒精濃度
    達每公升1.08毫克一節，有酒精測定紀錄表在卷可參（見相
    64卷第87頁）；又被告所駕自用小客車與告訴人王宏榮所駕
    自用大貨車發生撞擊之地點係在該自用大貨車所行駛之車道
    內，而該路段劃設有分向限制線（即雙黃線），除據前揭道
    路交通事故現場圖記載明確外（見相64卷第81頁），並有前
    揭車禍現場照片暨車損照片在卷可證（見相64卷第105至131
    頁），復經檢察官、檢察事務官勘驗告訴人王宏榮所駕駛自
    用大貨車之行車紀錄器及第3人提供之行車紀錄器畫面無訛
    ，有前揭勘驗筆錄、勘驗報告附卷可參（見偵2458卷第51至
    54、63至65頁）；而當時天候晴，日間有自然光線，道路乾
    燥，無任何缺陷與障礙，視距良好，並無不能注意之情事，
    亦有前開道路交通事故調查報告表㈠附卷可稽，被告如能依
    規定為前開注意，當可避免本件車禍之發生，詎被告竟於吐
    氣所含酒精濃度達每公升0.25毫克以上之情形下，仍執意駕
    車搭載被害人陳昆亮上路，終因酒精作用影響其注意力、判
    斷力、操控能力及反應力，並疏未注意汽車在劃有分向限制
    線之路段行駛時，不得駛入來車之車道內而駕車撞及告訴人
    王宏榮所駕駛搭載梁展華之自用大貨車，足認被告確有違反
    前揭道路交通安全規則之過失，且其過失行為致使被害人陳
    昆亮傷重不治死亡，以及告訴人王宏榮、梁展華分別受有前
    揭傷害，被告之過失行為與被害人陳昆亮之死亡結果及與告
    訴人王宏榮、梁展華之受傷結果間，亦均具有相當因果關係
    至明。此外，本件交通事故經送交通部公路總局高雄區監理
    所屏澎區車輛行車事故鑑定會鑑定結果，同認被告有酒精濃
    度過量（吐氣酒測值1.08mg/l）駕駛自用小客車，行經劃有
    分向限制線之路段，未依規定跨越分向限制線駛入來車道，
    為肇事原因，此有該鑑定會111年3月23日屏澎區0000000案
    鑑定意見書在卷可佐（見偵1737卷第27至29頁），亦可供參
    考。
  ⒊再按加重結果犯，以行為人能預見其結果之發生為要件，所
    謂能預見乃指客觀情形而言，與主觀上有無預見之情形不同
    ，若主觀上有預見，而結果之發生又不違背其本意時，則屬
    故意範圍，是以加重結果犯對於加重結果之發生，並無主觀
    上之犯意可言（最高法院47年臺上字第920號、91年臺上字
    第50號判例參照）。查一般人於飲用酒類後，其駕駛技巧、
    視覺及行為反應能力因受酒精作用影響，通常係呈不能安全
    駕駛動力交通工具之狀態，故一般人在客觀上應能預見飲酒
    後駕車上路，若稍有不慎，極易導致車禍發生，並危及自身
    、乘客及其他用路人之身體、生命安全，有可能造成重傷害
    或死亡之結果。是被告主觀上雖未預見前揭致被害人陳昆亮
    死亡之結果，然因此結果為一般人客觀上所得預見，且本案
    確因被告飲酒後操控動力交通工具之能力降低，以及未注意
    汽車在劃有分向限制線之路段行駛時，不得駛入來車之車道
    內而駕車搭載被害人陳昆亮肇事，導致被害人陳昆亮死亡之
    結果，顯見被告酒後駕駛自用小客車之行為與被害人陳昆亮
    死亡之結果具有相當因果關係，被告自應對被害人陳昆亮死
    亡之加重結果負責。
　㈡綜上所述，足徵被告任意性之自白核與事實相符，自堪採信
    。是以本件事證已臻明確，被告之犯行應堪認定。
二、論罪科刑部分　　　　
  ㈠被告行為後，刑法第185條之3關於酒駕不能安全駕駛動力交
    通工具罪之規定，已於111年1月28日修正公布而於同年月30
    日生效。修正後刑法第185條之3第2項前段規定，駕駛動力
    交通工具而有吐氣所含酒精濃度每公升0.25毫克或血液中酒
    精濃度達百分之零點零五以上之情形致人死亡者，法定刑由
    「3年以上10年以下有期徒刑」，修正為「3年以上10年以下
    有期徒刑，得併科200萬元以下罰金」，即增訂得併科罰金
    規定。經比較新舊法結果，修正前規定對被告較為有利，依
    刑法第2條第1項前段規定，應適用行為時之法律即修正前刑
    法第185條之3第2項前段之規定論處。
　㈡按刑法第185條之3第2項規定，結合服用酒類不能安全駕駛動
    力交通工具而駕駛罪及過失致死罪之構成要件，以行為人對
    於基本（酒駕）行為有故意，對於加重結果（致死）部分有
    過失，始令負該加重結果之責，於實體法上給予實質上一罪
    之評價。加重結果犯之刑罰權既屬單一，非但在訴訟法上無
    從分割，即在實體法上亦無從割裂適用法律，僅能適用其中
    一個犯罪之構成要件而排除其他之構成要件，因其僅受一個
    犯罪構成要件之評價，故非犯罪之競合，僅為單純一罪（臺
    灣高等法院暨所屬法院101年法律座談會刑事類提案第11號
    審查意見參照）；又刑法總則之加重，係概括性之規定，所
    有罪名均一體適用；刑法分則之加重，係就犯罪類型變更之
    個別犯罪行為予以加重，成為另一獨立之罪名。道路交通管
    理處罰條例第86條第1項規定：「汽車駕駛人，無駕駛執照
    駕車、酒醉駕車、吸食毒品或迷幻藥駕車、行駛人行道或行
    經行人穿越道不依規定讓行人優先通行，因而致人受傷或死
    亡，依法應負刑事責任者，加重其刑至二分之一」，係就刑
    法第276條之過失致人於死罪、第284條之過失傷害（及致重
    傷）罪之基本犯罪類型，對於加害人為汽車駕駛人，於從事
    駕駛汽車之特定行為時，無駕駛執照駕車、酒醉駕車、吸食
    毒品或迷幻藥駕車、行駛人行道或行經行人穿越道不依規定
    讓行人優先通行，因而致人受傷或死亡之特殊行為要件予以
    加重處罰，已就刑法第276條、第284條各罪犯罪類型變更之
    個別犯罪行為予以加重，而成另一獨立之罪名，自屬刑法分
    則加重之性質。
  ㈢是核被告所為，就被害人陳昆亮部分，係犯修正前刑法第185
    條之3第2項後段之吐氣所含酒精濃度達每公升0.25毫克以上
    而駕駛動力交通工具，因而致人於死罪；就告訴人王宏榮、
    梁展華部分，均係犯道路交通管理處罰條例第86條第1項、
    刑法第284條前段之汽車駕駛人酒醉駕車因而過失傷害罪。
    公訴意旨就告訴人王宏榮、梁展華部分，僅認被告係犯刑法
    第284條前段之過失傷害罪嫌，容有誤會，惟因起訴之基本
    社會事實同一，並經本院當庭踐行罪名告知之程序（見本院
    卷第52、106頁），已無礙於被告防禦權之行使，爰依法變
    更起訴法條。　　
  ㈣被告係以一行為同時致被害人陳昆亮、告訴人王宏榮、梁展
    華分別受有如事實欄所示之死亡及傷害結果，係屬侵犯數法
    益，且同時觸犯前開各罪，均為想像競合犯，應依刑法第55
    條之規定，從一重以修正前刑法第185條之3第2項後段之吐
    氣所含酒精濃度達每公升0.25毫克以上而駕駛動力交通工具
    ，因而致人於死罪處斷。
　㈤被告於肇事後留在車禍現場，俟警方前來處理尚未得知其係
    肇事者前，主動向警方坦承其係肇事者，有屏東縣政府警察
    局里港分局交通分隊道路交通事故肇事人自首情形紀錄表在
    卷足憑（見相64卷第91頁），顯然被告於有偵查犯罪權限之
    機關知悉本件犯罪之前，即主動向前來現場處理之警員表明
    其係肇事者，並願接受裁判，符合刑法第62條前段自首之規
    定，爰依法減輕其刑。　
　㈥另按汽車駕駛人，無駕駛執照駕車、酒醉駕車、吸食毒品或
    迷幻藥駕車、行駛人行道或行經行人穿越道不依規定讓行人
    優先通行，因而致人受傷或死亡，依法應負刑事責任者，加
    重其刑至2分之1，道路交通管理處罰條例第86條第1項定有
    明文。100年11月30日增訂刑法第185條之3第2項前段，已就
    行為人服用酒類不能安全駕駛動力交通工具而駕駛，因而致
    人於死之犯行，為較重刑罰之規定；汽車駕駛人酒醉駕車肇
    事致人於死，即無依道路交通管理處罰條例上開規定加重其
    刑之適用（最高法院102年度台上字第4783號判決意旨參照
    ）。準此，被告本件所為固有道路交通管理處罰條例第86條
    第1項所規定之酒醉駕車之情形，然其行為既已依刑法第185
    條之3第2項前段之罪論處，自不得再依道路交通管理處罰條
    例第86條第1項規定加重其刑，併予敘明。　
　㈦本院以行為人之責任為基礎，審酌酒後駕車之危害及酒後不
    應駕車之觀念，已透過學校教育、政令宣導及各類媒體廣為
    介紹傳達各界週知多年，被告竟於上揭時、地飲酒後，駕駛
    自用小客車搭載被害人陳昆亮上路，顯見其不僅仍心存僥倖
    ，嚴重漠視自己安危，更罔顧乘客、其他用路人之生命、身
    體法益，且因而造成本件交通事故發生，更致使被害人陳昆
    亮傷重死亡，以及告訴人王宏榮、梁展華受有前開傷害，並
    因而使告訴人陳金美及被害人之家屬承受喪失親人之苦痛，
    行為實有不該，且其為本案犯行後不久，又因2次酒後駕車
    之公共危險案件經法院判處罪刑在案，此有臺灣橋頭地方法
    院111年度交簡字第1112號、111年度交簡字第778號刑事簡
    易判決在卷可參（見本院卷第119至127頁），足見其不思悔
    改，自我控制能力亦顯不佳，且迄今尚未與告訴人王宏榮、
    梁展華成立和解或對之有所賠償，理應加以嚴懲，惟另考量
    其於犯後尚能坦承犯行，且已與告訴人陳金美達成調解，告
    訴人陳金美並同意給被告自新之機會，此有本院調解筆錄1
    份在卷為憑（見本院卷第95、96頁），兼衡其自陳之智識程
    度、家庭及生活狀況（見本院卷第117頁）等一切情狀，量
    處如主文所示之刑。
據上論斷，應依刑事訴訟法第299條第1項前段，判決如主文。　
本案經檢察官蔡榮龍提起公訴，由檢察官潘國威到庭執行職務。
中    華    民   國    111    年    9     月     8    日
                  刑事第一庭  審判長法  官  王以齊
                                    法  官  粘凱庭
                                    法  官  楊宗翰
以上正本證明與原本無異。　　　　　　　　　　　　　　　　
如不服本判決應於收受判決後20日內向本院提出上訴書狀，並應
敘述具體理由；其未敘述上訴理由者，應於上訴期間屆滿後20日
內向本院補提理由書（均須按他造當事人之人數附繕本）「切勿
逕送上級法院」。
中　　華　　民　　國　　111 　年　　9 　　月　　12　　日
                                    書記官  黃依玲　
附錄本案論罪科刑法條全文：　　　　　　　　　　　　　　　
修正前中華民國刑法第185條之3：
駕駛動力交通工具而有下列情形之一者，處2年以下有期徒刑，
得併科20萬元以下罰金：
一、吐氣所含酒精濃度達每公升零點二五毫克或血液中酒精濃度
    達百分之零點零五以上。
二、有前款以外之其他情事足認服用酒類或其他相類之物，致不
    能安全駕駛。
三、服用毒品、麻醉藥品或其他相類之物，致不能安全駕駛。
因而致人於死者，處3年以上10年以下有期徒刑；致重傷者，處1
 年以上7年以下有期徒刑。
曾犯本條或陸海空軍刑法第54條之罪，經有罪判決確定或經緩起
訴處分確定，於五年內再犯第1項之罪因而致人於死者，處無期
徒刑或5年以上有期徒刑；致重傷者，處3年以上10年以下有期徒
刑。